臺灣臺中地方法院刑事判決
110年度簡上字第368號
上  訴  人  
即  被  告  鄭媛甄


                    送達信箱：臺中市○○里○○○00○00號信箱
指定辯護人  本院公設辯護人賴忠杰  
上列上訴人即被告因竊盜案件，不服本院於中華民國110年7月13
日所為110年度中簡字第1441號第一審刑事簡易判決（聲請簡易
判決處刑案號：110年度速偵字第2686號），提起上訴，本院管
轄之第二審合議庭判決如下：
    主    文
上訴駁回。
    犯罪事實
一、丙○○意圖為自己不法之所有，基於竊盜之犯意，於民國110
    年6月7日晚間6時許，在址設臺中市○○區○○路0段000號3樓之
    「家樂福文心店」內，徒手竊取陳列於貨架上如附表所示之
    物（總價值新臺幣【下同】8,491元）得手，藏放於其隨身
    攜帶之購物袋及後背包內，另持牛奶及雞腿2隻至櫃檯結帳
    ，欲離去之際，適為家樂福文心店之警衛長乙○○察覺有異並
    報警處理，經警到場後，當場扣得如附表所示之物（均已發
    還），而悉上情。
二、案經家福股份有限公司臺中文心分公司負責人林富敏訴由臺
    中市政府警察局第四分局報告臺灣臺中地方檢察署檢察官偵
    查後聲請簡易判決處刑。
    理    由
一、本判決所引用被告丙○○以外之人於審判外之陳述，檢察官、
    被告及其辯護人於本院審理時均同意作為證據，迄辯論終結
    前未聲明異議，本院審酌上開證據資料作成時之情況，尚無
    違法不當及證明力明顯過低之瑕疵，認以之作為證據應屬適
    當，依刑事訴訟法第159條之5第1項規定，均有證據能力。
    另援引之非供述證據部分，並無證據證明係公務員違背法定
    程序所取得，檢察官、被告及其辯護人於本院審理時均不爭
    執其證據能力，迄辯論終結前未異議，本院審酌前揭非供述
    證據無顯不可信之情況與不得作為證據之情形，依刑事訴訟
    法第158條之4反面解釋，均有證據能力，俱與本案有關，並
    經本院提示予被告辨認、告以要旨而為合法調查，應得採為
    判決之基礎。
二、訊據被告矢口否認有何竊盜犯行，辯稱：伊精神狀況很不好
    ，不記得案發當日的事情，伊想要消失在這個世界上，那些
    東西不是伊想要或需要的，伊只是亂拿，沒有想要偷東西，
    伊不知道自己在幹嘛云云。辯護人則為被告辯護稱：被告之
    生活經歷資遣離職、離婚、職場霸凌及性騷擾等一連串打擊
    ，且罹患重度憂鬱症、長期失眠，並企圖以本案行為毀滅自
    己，應有刑法第19條第2項所定之情形，縱認被告本案提起
    上訴無理由，亦請求為緩刑宣告，令被告得從事相關醫學治
    療，早日回復等語。經查：
　㈠被告於110年6月7日晚間6時許，在家樂福文心店內，徒手竊
    取陳列於貨架上如附表所示之物（總價值8,491元），得手
    後僅結帳部分商品，未就附表所示之物結帳，欲離去之際，
    為證人即家樂福文心店警衛長乙○○查覺等事實，業據被告於
    警詢及偵查中坦認不諱（見110速偵2686卷第15-18頁、第69
    -70頁），核與證人即家樂福文心店警衛長乙○○於警詢時所
    證情節（見110速偵2686卷第23-27頁）相吻合，並有職務報
    告、自願受搜索同意書、臺中市政府警察局第四分局搜索扣
    押筆錄、扣押物品目錄表、贓物認領保管單、現場及扣案物
    照片、監視器影像截圖照片附卷可稽（見110速偵2686卷第1
    3頁、第37-45頁、第49-57頁），亦有附表所示之物扣案可
    憑，被告未結帳附表所示之物即攜離結帳櫃檯，顯無任何享
    有該等物品之所有權或使用利益之法律上權源，已然破壞告
    訴人林富敏對於其所經營之家樂福文心店內商品之持有支配
    關係，被告客觀上即有竊盜行為。又被告於案發時僅結帳部
    分商品，並將附表所示之物藏放於自備購物袋及後背包內，
    未取出結帳，足徵被告明知附表所示之物非其所有，應經結
    帳始得攜離，而有意以結帳部分商品之手法，掩飾其竊取附
    表所示之物之行為，其主觀上具有不法所有意圖及竊盜犯意
    ，亦可認定。從而，被告上揭不利於己之任意性自白，核與
    事實相符，其所為業已該當於竊盜罪之構成要件，應堪認定
    。被告泛言否認犯行，殊無可採。
　㈡被告雖以前詞置辯，並提出國立臺中科技大學暨附設學校教
    職員離職會辦單、欣悅診所處方箋、病況說明、病歷、診斷
    證明書為證（見本院110簡上368卷第17頁、第57-64頁、第7
    5-83頁）。惟依被告於警詢時供稱：伊因精神問題有吃藥，
    睡不著覺，覺得人生無望、走投無路，想毀了自己，所以去
    家樂福文心店偷東西想被抓等語（見110速偵2686卷第17頁
    ）；於偵查中供稱：伊知道這是不對的行為，因為伊吃安眠
    藥也睡不著，想自殺也沒成功，所以才想毀掉自己，亂拿一
    堆東西走掉，伊對家樂福很抱歉，造成大家困擾等語（見11
    0速偵2686卷第69-70頁）；於本院準備程序時供稱：伊之前
    有遭受職場霸凌、性騷擾、離婚，覺得自己是很糟糕的人，
    不值得活著。伊當時想要傷害自己，伊覺得如果伊不付錢，
    就會被抓去關，這樣就可以消失在這個世界上等語（見本院
    110簡上368卷第69頁），被告顯然能夠理解問題、切題陳述
    意見，就其行為動機、目的、個人經驗及精神狀態均能應答
    自如，亦對於其拿取附表所示之物後未結帳即離場之行為，
    係違法之竊盜行為，可能因此受刑之宣告致其人身自由受限
    制乙節知之甚明，難認被告行為時有因個人精神疾患而喪失
    或顯著減低通常辨別事理之能力或依其辨識而行為之能力；
    復經本院囑託臺中榮民總醫院就被告案發時之精神狀況進行
    鑑定，結果略以：被告過去經診斷有失眠及憂鬱症，亦懷疑
    有創傷壓力相關之疾患，過去治療情形不甚理想，仍時有失
    眠、情緒低落及負面思考等情形，於案發時雖有上述症狀干
    擾，但可清楚表述案發經過、理解其行為違反法律及可能後
    果，綜合判斷後，被告於行為時並未因精神障礙或其他心智
    缺陷致其完全喪失對自己行為之認知或辨識能力、是否違反
    法律之辨識能力、形成自己意思決定，或依自己意思決定而
    行動之能力，亦未有顯著降低情形等語，有該院111年2月15
    日中榮醫企字第1114200494號函檢附精神鑑定報告書附卷可
    考（見本院110簡上368卷第121-131頁），衡酌上開鑑定結
    果係由具精神醫學專業之鑑定機關綜合被告之個人生活史、
    疾病史、家族史、被告就案發時之陳述與情緒、神經及身體
    檢查、心理衡鑑、行為與晤談評估及精神狀態檢查等項目，
    本於專業知識與臨床經驗所為之判斷，無論鑑定機關之資格
    、理論基礎、鑑定方法及論理過程，形式上及實質上均無未
    盡確實或欠缺完備等瑕疵，應可採信，益徵被告雖患有重鬱
    症、睡眠障礙，然其於本案行為時，並未因精神疾病影響其
    辨識能力或控制能力，被告執此重為事實上之爭辯，實屬無
    據，辯護人為被告所為首揭辯護，亦無足採。
　㈢綜上所述，本案事證業已明確，被告犯行堪以認定，應依法
    論科。
三、核被告所為，係犯刑法第320條第1項之竊盜罪。
四、駁回上訴之理由
　㈠原審認被告犯竊盜罪之罪證明確，並以行為人之責任為基礎
    ，審酌被告前因竊盜案件，經本院為拘役刑及緩刑之宣告，
    仍不知悔改，僅為貪圖不法所得，率爾竊取他人之財物，所
    為實不足取，惟念其犯後坦承犯行，所竊取之財物已發還予
    告訴人，告訴人所受之損害已有輕減，兼衡被告犯罪動機、
    目的、手段、情節及其智識程度、經濟狀況等一切情狀，量
    處拘役30日，並以1,000元折算1日作為易科罰金之折算標準
    ，經核其認事用法並無違誤，量刑未逾越法定範圍，復已考
    量對被告有利、不利之因素，屬原審量刑裁量權之適法行使
    ，無顯然違法、輕重失當而有違公平、比例及罪刑相當原則
    或裁量權濫用之情，亦屬妥適，被告上訴意旨所執前詞及辯
    護人為被告所為辯護，均經本院論駁如前，被告上訴為無理
    由，應予駁回。
　㈡被告於原審坦承犯行，嗣於本院審理時翻異先前認罪之供述，飾詞卸責，絲毫未慮及其本案竊得如附表所示之物總價值近萬元，倘非證人乙○○及時察覺，將造成告訴人及其經營之店家受有非微之損害，不僅侵害他人法益，亦危害社會治安，而其上開個人因素縱有可憫之處，究非得作為犯罪造成他人損害之正當理由，犯後態度難謂良好，然由被告上訴或為被告之利益而上訴者，除因原審判決適用法條不當而撤銷者外，第二審法院不得諭知較重於原審判決之刑，刑事訴訟法第370條定有明文。易言之，由被告上訴或為被告之利益而上訴，僅限於因原審判決適用法條不當而撤銷者，始可諭知較重之刑。本案經原審判決後，檢察官並未上訴，雖被告上訴後之犯後態度可議，但因本案係被告上訴，且原審判決並無適用法條不當之情形，基於前述刑事訴訟法之不利益變更原則，自不得諭知較原審判決為重之刑。
五、刑法第74條第1項關於緩刑之規定，除被告應具備該條各款
    之其中1種情形之外，並須有可認為以暫不執行刑罰為適當
    之情形，始得為之。本案被告固未曾因故意犯罪受有期徒刑
    以上刑之宣告，有臺灣高等法院被告前案紀錄表附卷可參（
    見本院110簡上368卷第39頁），惟被告甫於110年3月間，因
    竊盜案件經檢察官提起公訴且繫屬於本院（嗣經本院為有罪
    判決），自當知所警惕，竟於110年6月7日故意再為本案犯
    行，於本院審理時矢口否認，難認有悔悟之意，自難認本案
    所宣告之刑以暫不執行為適當，從而，被告及其辯護人請求
    宣告緩刑，要無可採。
據上論斷，應依刑事訴訟法第455條之1第1項、第3項、第368條
，判決如主文。
本案經檢察官林芳瑜聲請簡易判決處刑，檢察官甲○○到庭執行職
務。
中　　華　　民　　國　　111 　年　　5 　　月　　5 　　日
                  刑事第十五庭  審判長法  官  簡佩珺
                                      法  官  湯有朋
                                      法  官  鄭咏欣 
以上正本證明與原本無異。
不得上訴。 
                                      書記官  施佑諭  
中　　華　　民　　國　  111   年　　5    月　 　5 　日 
附錄本案論罪科刑法條：
中華民國刑法第320條
意圖為自己或第三人不法之所有，而竊取他人之動產者，為竊盜
罪，處五年以下有期徒刑、拘役或五十萬元以下罰金。
意圖為自己或第三人不法之利益，而竊佔他人之不動產者，依前
項之規定處斷。
前二項之未遂犯罰之。　　　　　　　　　
　　　　　　　　　
附表
編號 物品名稱 數量 1 楓緣鮮採野蜂蜜 1罐 2 咪歐蟹棒嫩雞貓罐 2罐 3 咪歐蒸蛋鮪魚貓罐 2罐 4 草蝦仁 1包 5 家樂福嚴選蒜米 1袋 6 OCEAN魅力威士忌杯 1個 7 雷辛頓紅酒杯 1個 8 環保小麥盒 2個 9 小麥餐具組 1組 10 不鏽鋼吸管 2個 11 米森摺疊保鮮盒（115*2） 2個 12 米森摺疊保鮮盒（149*2） 2個 13 不鏽鋼開瓶器 1個 14 透明掛勾 2個 15 3M無痕金屬大鉤 2個 16 桌遊-矮人礦坑 1個 17 桌遊-誰是牛頭王 1個 18 桌遊-情書美式 1個 19 桌遊-矮人礦坑雙人 1個 20 桌遊-狼人隨身版 1個 21 MG粉彩賀卡中性筆 2支 22 MG國之色中性筆 1支 23 M5-807GG自動鉛筆 3支 24 M5-807GG自動筆 3支 25 MG刻度尺便攜剪刀 2支 26 36色油性色鉛筆 1盒 27 B6牛皮線圈橫線筆記本 1本 28 文青禮物袋（10入） 4包 29 環保黏土（50克） 2盒 30 運動手套 1雙 31 699IAM時尚眼鏡 1副